臺灣嘉義地方法院刑事判決　　　　　　94年度簡上字第115號
上　訴　人　臺灣嘉義地方法院檢察署檢察官
被　　　告　丙○○　男　64歲（民國30年2月10日生）
上列上訴人因妨害名譽案件，不服本院94年度嘉簡字第392號中
華民國94年4月29日所為第一審判決（聲請簡易判決處刑書案號
：94年度偵字第1539號），提起上訴，暨移送併案審理 (94年度
偵字第1538號)，本院管轄之第二審合議庭判決如下：
    主  文
原判決撤銷。
丙○○連續公然侮辱人，處拘役肆拾日，如易科罰金，以參佰元
折算壹日。
    事  實
一、丙○○因與甲○○之父乙○○有債務糾紛，竟基於公然侮辱
    之概括犯意，連續於下列時、地，公然侮辱甲○○及乙○○
    ：
(一)於民國94年1月8日19時20分許，持借據至甲○○所營位於嘉
    義縣民雄鄉東湖村6鄰東勢湖176之9號之代書事務所內，因
    與乙○○發生爭執，竟在上開公眾得出入，為不特定人得共
    見共聞之場所，公然以「幹你娘」 (台語)此帶有貶抑、輕
    蔑意味之穢語辱罵乙○○。
(二)復於同年月25日上午11時55分許，持雞蛋、冥紙等物至甲○○所營之上開代書事務所前之公共場所，以上揭雞蛋、冥紙
    等物丟擲前開代書事務所及停放在事務所前甲○○所有之車
    牌號碼Y6-3619號自用小客車，足資貶抑甲○○之人格。
二、案經乙○○、甲○○訴由嘉義縣警察局民雄分局報告臺灣嘉
    義地方法院檢察署檢察官偵查聲請簡易判決處刑及移送併案
    審理。
　　理  由
一、上開事實，業據被告丙○○迭於警詢、檢察官偵查及本院審
    理中均坦白承認，核與告訴人乙○○及甲○○指訴之情節相
    符，證人翁苗欽、許相林亦於檢察官偵查時結證明確。此外
    ，並有錄音帶譯文1份、現場照片2幀在卷可按，被告自白與
    事實相符。本件事證明確，被告公然侮辱之犯行堪以認定，
    應予依法論科。
二、論罪科刑
(一)按刑法上之公然侮辱罪，祇須侮辱行為足使不特定人或多數
    人，得以共見共聞即行成立，不以侮辱時被害人在場聞見為
    要件，司法院30年院字第2179號解釋參照，故只要在事實上
    有此多數人得共見共聞之狀況，即足認為已達到公然之程度
    。查被告在告訴人甲○○所營之代書事務所內及外，該一般
    人得自由出入之場所，以穢語、動作（拋灑冥紙並丟擲雞蛋
    ）侮辱告訴人乙○○、甲○○2人，該侮辱行為已足使不特
    定人或多數人，得以共見共聞，顯已達公然之程度。次按，
    「侮辱」係以使人難堪為目的，以言語、文字、圖畫或動作
    ，表示不屑輕蔑或攻擊之意思，足以對於個人在社會上所保
    持之人格及地位，達貶損其評價之程度而言。查：1、「幹
    你娘」此句話語，於現今社會上多認為係以使人難堪為目的
    之言語，其意義已表示不屑、輕蔑，足以對於個人在社會上
    所保持之人格及地位，達貶損其評價之程度。2、被告至告
    訴人甲○○所營代書事務所外拋灑冥紙並丟擲雞蛋，其上述
    舉措並非出於禮俗民情，乃為使告訴人甲○○難堪，因冥紙
    依臺灣民間習俗，乃為供奉亡靈者之物，帶有不幸之寓意，
    被告至告訴人甲○○所營代書事務所外公然拋灑冥紙，當使
    第三人觀之足認告訴人甲○○帶有晦氣，足以貶抑其社會聲
    譽，而有侮辱之意。而被告丟擲雞蛋之動作，依據社會通念
    ，亦足以貶損他人之社會評價，有輕蔑他人、使人難堪之意
    ，顯屬侮辱之動作。是核被告所為係犯刑法第309條第1項之
    公然侮辱罪。被告先後2次公然侮辱人之行為，時間緊接，
    觸犯構成要件相同之罪名，顯係基於概括犯意為之，應依刑
    法第56條連續犯之規定論以一罪，並依法加重其刑。
(二)按檢察官就犯罪事實一部起訴者，其效力及於全部，刑事訴
    訟法第267條定有明文。本件檢察官雖僅就被告事實欄一 (
    二)部分之犯行聲請簡易判決處刑，惟被告事實欄一 (一)部
    分之犯行，與前開經判決有罪部分，具有連續犯關係，屬於
    裁判上一罪，依前開法條規定，本院自得併予審理裁判。原
    審諭知被告公然侮辱人，處拘役20日，如易科罰金，以300
    元折算1日，緩刑2年罪刑之判決，固屬卓見，惟未能於判決
    前審酌被告事實欄一 (一)部分之犯行，其適用法律及量處
    刑罰尚有未洽，上訴人提起上訴請求撤銷原判決，為有理由
    ，自應由本院撤銷原判決，另為適當之判決。
(三)審酌被告未循合法、正當之程序滿足己身之債權，反以辱罵
    三字經、丟雞蛋、撒冥紙之方式催討債務，其犯罪之動機、
    目的、手段、造成之危害、犯罪後坦承犯行，惟未與告訴人
    達成和解等一切情狀，判處如主文第二項所示之刑，並諭知
    易科罰金之折算標準，以示懲戒。另因被告於行為後遲未向
    告訴人等道歉，且未見悔意，爰不予緩刑之宣告。
據上論斷，應依刑事訴訟法第455條之1第1項、第3項、第369條
第1項前段、第364條、第299條第1項前段，刑法第56條、第309
條第1項、第41條第1項前段，罰金罰鍰提高標準條例第1條前段
、第2條，判決如主文。
本案經檢察官周靜妮到庭執行職務。
中　　華　　民　　國　　94　　年　　7 　　月　　29　　日
                  刑事第六庭  審判長法  官  林信旭
                                    法  官  蔡憲德
                                    法  官　蘇姵文
上列正本證明與原本無異。
本件不得上訴。
中　　華　　民　　國　　94　　年　　7 　　月　　29　　日
                                  　書記官　林金福
